【裁判字號】    89,抗,744
【裁判日期】    891011
【裁判案由】    聲請再審
【裁判全文】
臺灣高等法院臺中分院刑事裁定                  民國八十九年度抗字第七四四號
    抗  告  人
    即聲請  人  甲○○
    即被告
右抗告人因聲請再審案件，不服臺灣苗栗地方法院民國八十九年九月一日裁定（八十
九年聲再字第一號），提起抗告，本院裁定如左：
    主  文
抗告駁回。
    理  由
一、按「法院認為無再審理由者，應以裁定駁回之」，刑事訴訟法第四百三十四條第
    一項定有明文；次按有罪之判決確定後，因發現確實之新證據，足認受有罪判決
    之人應受無罪、免訴、免刑或輕於原判決所認罪名之判決者，固得聲請再審；惟
    此所謂發現確實之新證據，係指該項證據，事實審法院於判決前因未經發見，不
    及調查斟酌，至其後始行發見者而言，若判決前已經當事人提出或聲請調查之證
    據，經原法院捨棄不採者，即非該條款所謂發見之新證據，自不得據為聲請再審
    之原因；又所謂發見確實之新證據，係指就新證據之本身形式上觀察，毌須經調
    查程序，顯然可認為足以動搖原確定之判決者而言，如經形式上觀察，其證據力
    即顯然不足以動搖原確定之判決者，亦不得認為係確實之新證據；最高法院二十
    八年度抗字第八號、四十年度台抗字第二號均著有判例，足資參照。
二、本案聲請再審意旨略以：本件原審判決（即本院八十七年簡上字第二八號判決）
    據以判決有罪之理由為：「被告雖主張曾向主管機關苗栗縣政府申請變更利事業
    登記，增加可營有女陪侍業務之酒家項目，惟其迄未完成營利事業證之變更登記
    手續，即經營有女陪侍之視聽業務，違法行為灼然明甚」等語；惟查上開營利變
    更登記之補正駁回，乃因承辦公務員之違法行政處分造成，茲檢具「萬花筒ＫＴ
    Ｖ酒家」商業登記之經過情形及訴願決定書以資証明云云。
三、原審法院則以：本件聲請人提起本件再審，係以「發現確實之新證據」為由；惟
    按原審判決係以：被告於民國八十六年六月十日及同年十月二十日經主管機關苗
    栗縣政府建設局分別科處罰鍰並命令停業仍拒不停止，繼續經營登記範圍以外之
    業務，並於八十七年二月十八日復經警查獲其仍繼續營業之事實，因而依被告之
    行為違反商業登記法第三十三條第二項規定而予論罪科刑；從而，本件認定被告
    有罪之論據，係在未經主管機關准許變更營利事業登記前，即違法經營登記範圍
    業務以外之項目，並經罰鍰及命令停止營業二次仍拒不停止，竟仍繼續營業之事
    實；至被告有無提出申請變更營利事業登記範圍之手續、主管機關就其申請之准
    駁過程是否違法或不當，此均屬行政程序之認定問題。縱有應予准許而未准許之
    情形，其行政處分之適法與否，亦應依行政程序予以救濟，而當事人在未依訴願
    、行政訴訟方式得有主管機關之許可前，其擅自經營登記範圍以外之業務，仍屬
    未經許可之違法經營無疑。按本件被告於原審時，就其已提出申請變更登記而未
    經許可部分之事實、其已因有女陪侍之營業項目而按章納稅之事實，均已提出抗
    辯，並主張其業已提出申請，且既已納稅即係業經苗栗縣政府許可云云，惟其抗
    辯及主張均未經原審採納，有該院八十七年度苗簡字第二九二號、八十七年度簡
    上字第二八號刑事判決影本各一份附卷可稽，是前開之抗辯及主張均係經原審審
    酌後而予捨棄不採，原非所謂「發見之新證據」，自不得據為聲請再審之原因；
    又本件提出之「萬花筒ＫＴＶ酒家商業登記之經過情形」及台灣省政府八十八年
    十一月十五日八八府訴字第一六一二五六號「訴願決定書」，依其外觀形式與實
    質內容判斷，均只說明被告先前申請未經主管機關許可之原因，及未經許可之不
    正當性，惟如前所述，渠既仍屬未經主管機關許可無疑，亦均不足以改變原審引
    為判決基礎事實之認定或足以動搖原確定判決，從而，聲請人所提出之新証據，
    核與刑事訴訟法第四百二十條第一項第六款規定皆有不符，故本件聲請應認聲請
    再審為無理由，揆諸前揭法律規定，應以裁定駁回之等語。經核尚無違誤，且理
    由已極明瞭，然抗告意旨，復執陳詞，指摘原裁定不當，求予撤銷，殊無理由，
    應予駁回。
四、據上論斷，應依刑事訴訟法第四百十二條，裁定如主文。
中      華      民      國    八十九      年      十      月    十一    日
                              臺灣高等法院臺中分院刑事第七庭
                                    審判長法  官  林  榮  龍
                                          法  官  謝  說  容
                                          法  官  黃  日  隆
右正本證明與原本無異。
不得再抗告。
                                          書記官  林  端  容
中      華      民      國    八十九      年      十      月    十三    日
                                                                        Ｋ


司法院資訊處製作；財團法人民間司法改革基金會備份。
